臺灣高雄地方法院刑事判決　　　　　　　99年度易字第2094號
公　訴　人　臺灣高雄地方法院檢察署檢察官
被　　　告　林士盛
被　　　告　伍嘉泰
上列被告等因恐嚇取財案件，經檢察官提起公訴（98年度偵字第
28694、35835號），本院判決如下：
    主  文
林士盛犯如附表所示之罪，各處如附表所示之刑；應執行有期徒
刑貳年陸月。
伍嘉泰犯如附表所示之罪，各處如附表所示之刑；應執行有期徒
刑貳年，如易科罰金，以新臺幣壹仟元折算壹日。
林士盛、伍嘉泰其餘被訴竊盜部分均無罪。
    事  實
一、林士盛、伍嘉泰與真實姓名年籍不詳之成年人共同基於意圖
    為自己不法所有之恐嚇取財犯意聯絡及行為分擔，共組恐嚇
    取財集團，林士盛、伍嘉泰於98年9 月27日9 時許，自真實
    姓名年籍均不詳之成年人所組成恐嚇取財集團處取得如附表
    所示鴿主吳科驊等6 人之賽鴿各1 隻，該集團成員再於如附
    表所示之接獲電話時間，聯絡前開鴿主吳科驊等6 人，向渠
    等恫稱：要渠等以新臺幣（下同）3,0 00元贖回賽鴿，不然
    賽鴿就飛不回來等語，吳科驊等6 人因懼怕賽鴿遭殺害或無
    法取回而心生畏懼，遂依電話指示於如附表所示之交款時間
    前往交款地點，再依指示由葉丁隨收取全部贖金後，於台88
    線快速道路西向8 公里處將贖款往下丟包，旋由林士盛駕駛
    車牌號碼H8-8621 號自用小客車、伍嘉泰騎乘車牌號碼NB9-
    086 號重型機車前往取款，嗣經埋伏於現場之員警上前查緝
    ，當場查獲。
二、案經吳科驊、葉丁隨、張天財、蕭德盛、周吉村、邱建豐訴
    由屏東縣政府警察局報請臺灣高雄地方法院檢察署檢察官偵
    查起訴。
    理  由
壹、有罪部分
一、證據能力部分：
    本判決所引用之證據資料（詳後引用之各項證據），其中係
    屬傳聞證據部分，縱無刑事訴訟法第159 條之1 至第159 條
    之4 或其他規定之傳聞證據例外情形，亦因被告林士盛、伍
    嘉泰及檢察官均已明示同意作為證據使用（本院卷一第22頁
    、本院卷二第22頁），且本院審酌卷內並無事證顯示各該陳
    述之作成時、地與週遭環境，有何致令陳述內容虛偽、偏頗
    之狀況後，也認為適當，依刑事訴訟法第159 條之5 第1項
    之規定，為傳聞法則之例外，應有證據能力。
二、實體部分：
  （一）上揭事實，業據被告伍嘉泰於本院審理時坦承不諱（本
        院卷一第22頁、本院卷二第19頁背面）；訊據被告林士
        盛固不否認為車牌號碼H8-8621 號自用小客車車主，惟
        矢口否認有何恐嚇取財犯行，辯稱：98年9 月27日當日
        ，將車號H8-8621 自小客車借給真實姓名年籍不詳、綽
        號「成仔」男子使用，只知道綽號叫「成仔」而已，年
        約40幾歲、身高約170 公分、瘦瘦的。「成仔」於98年
        9 月26日23時左右向我借用，98年9 月27日14時左右，
        「成仔」將車開至「菁菁小吃部」交還給我，大樓管理
        員可以證明我事發當天在家裡。我是27日當天下午1 時
        許出門的云云。經查：
    １、上開犯罪事實，迭據被告伍嘉泰於警詢、偵查及本院審
        理時坦承不諱（警卷第1 至7 頁、偵查第8 至10頁、第
        18至20頁、聲羈卷第4 至5 頁、本院卷一第22頁、本院
        二卷第19至20頁），核與如附表所示被害人吳科驊等6
        人於警詢時證述之情節相符（警卷第8 至10頁、第12至
        14 頁 、第16至19頁、第21至23頁、第25至27頁、第29
        至32頁）；員警並當場在被告伍嘉泰身上起出贖款18,0
        00元，並尋獲賽鴿6 隻（贖款及賽鴿均已返還如附表所
        示之鴿主），此有被害人吳科驊等6 人立具之贓物認領
        保管單各1 紙（警卷第11、15、20、24、2 8 、33頁）
        及屏東縣政府警察局扣押筆錄暨扣押物品目錄表（警卷
        第38至41頁）、警方自埋伏、尾隨取款至查獲現場照片
        20張（警卷第42至51頁）在卷為憑，足認被告伍嘉泰之
        自白應與事實相符。
    ２、被告伍嘉泰於本院審理時雖翻異前詞，證稱：駕駛車牌
        號碼H8-8621 號自用小客車之人並非林士盛等語（本院
        卷二第38頁背面），惟其於警詢、偵查及法院羈押庭時
        均一再供稱：駕駛車牌號碼H8-862 1號自用小客車之人
        即為被告林士盛等語，而警詢時警方亦提供被告林士盛
        之彩色相片供其指認（警卷第34頁），其並於指認後簽
        名捺印確認，被告林士盛於本院審理時之相貌與警方於
        警詢時提供被告伍嘉泰指認之彩色相片幾乎沒有差別，
        有本院所拍攝被告伍嘉泰彩色相片3 張在卷可供比對（
        本院卷第74、7 5 頁）；另被告伍嘉泰早於為警查獲於
        警詢時就其與被告林士盛共同取款之情形說明甚詳，至
        於被告伍嘉泰於本院審理時始改稱被告林士盛不是開車
        的人，認錯人了云云，以被告伍嘉泰於製作警詢筆錄之
        際，受外界之影響最小，亦無時間構詞以圖脫免共犯之
        刑責，其於警詢中之供述，應較接近於事實，足認被告
        伍嘉泰於警詢中所述，應較其於審理中所述為可採。從
        而，依被告伍嘉泰於警詢中所述，被告林士盛確係於共
        同取款時駕駛車牌號碼H8-8621 號自用小客車之人應屬
        無疑。
    ３、證人即大樓管理員許住來雖於案發時任職被告林士盛所
        居住高雄市○○區○○村○○街31號6 樓「黃金帝國」
        大樓管理員，然證人許住來於審理時證述：上班時大概
        知道住戶出入情況，不會一直注意，沒有辦法確定98年
        9 月27日被告林士盛出門之時間等語（本院卷二第66頁
        背面），顯見證人許住來並不能確認被告林士盛於案發
        當日行蹤。
    ４、證人即被告林士盛弟弟林士強於審理時證稱：98年9 月
        27日當天上午林士盛在伊家，伊在睡覺，林士盛也在睡
        覺，98年9 月27日當天下午1 、2 點才出門，伊是跟林
        士盛一起出門，他在伊店裡幫忙，阿成都是向伊借林士
        盛的車，他總共借過2 次，98年9 月26日晚上借車給阿
        成有問他何時還車，隔天開店就還了，阿成長相老老的
        ，大概50歲左右，體型中等。該車鑰匙都帶回家，平常
        要回家就帶回家，平常放在店裡的櫃台，要開車出去都
        要向伊拿，伊再拿鑰匙給他，因為林士盛沒有工作伊叫
        林士盛來幫忙，所以林士盛什麼東西都交給伊，因此車
        鑰匙交給伊保管等語（本院卷二第41至43頁），然證人
        林士強自承為被告林士盛弟弟（本院卷二第41頁），其
        與被告林士盛關係匪淺，委難期待其於審理中證詞之客
        觀正確性，是以證人林士強之證言尚難加以盡信；再者
        ，車牌號碼H8-8 621號自用小客車車主既是被告林士盛
        ，何以平日車鑰匙由證人林士強保管，此顯與常理不合
        ，再依被告林士盛所辯與證人林士強所證觀之，2 人就
        車輛借用經過、綽號「成仔」男子之年齡、外觀亦不相
        符，被告林士盛稱：「成仔」向其借用，「成仔」40幾
        歲、身高約170 公分、瘦瘦的等語（偵卷第27至28頁）
        ，而證人林士強卻證述：阿成都是向伊借林士盛的車，
        阿成50歲左右、體型中等等情，顯見2 人所謂綽號「成
        仔」男子係臨訟編造卸飾之詞，不足採信。
    ５、被告林士盛自警詢、偵查迄至審理終結，均未能提出綽
        號「成仔」男子之真實姓名年籍供調查，而其於偵查中
        所提出綽號「成仔」男子使用之行動電話號碼「000000
        0000」，偵查中經檢察官調閱該門號資料顯示，為預付
        卡，使用人為外籍人士，且該門號於98年9 月20日至同
        年月27日間，均無通聯紀錄，若真有綽號「成仔」男子
        與被告林士盛聯絡借車事宜，當不至於無通聯紀錄情形
        ，益見被告林士盛所辯顯係卸責之詞，不足採信。
  （二）按所謂恐嚇，凡一切言語、舉動足以使他人生畏懼心者
        ，均包含在內，最高法院22年上字第1310號判例要旨足
        參；亦即刑法上恐嚇取財罪之恐嚇，係指以危害通知他
        人，使該人主觀上生畏怖心之行為，恐嚇之手段並無限
        制，即使其所為之手段，在一般社會通念上，未達不能
        抗拒之程度，仍屬當之，且其通知危害之方法僅足使對
        方理解其意義，並足以影響其意思之決定與行動自由均
        屬之。查鴿主為讓賽鴿參加比賽，莫不投資許多金錢加
        以照顧及訓練，本件恐嚇取財集團成員利用鴿主對賽鴿
        呵護備至及害怕如失去賽鴿，將受有不小損失之心理，
        推由某成員撥打電話對被害人恫稱：要渠等3,0 00元贖
        回賽鴿，不然賽鴿就飛不回來等語，自足使被害人害怕
        無法取回鴿子，或鴿子將遭殺害或傷害，而心生畏怖，
        其行為該當恐嚇取財之要件，至為顯然。次按，共同正
        犯，係共同實施犯罪行為之人，在共同意思範圍內，各
        自分擔犯罪行為之一部，相互利用他人之行為，以達其
        犯罪之目的，其成立不以全體均行參與實施犯罪構成要
        件之行為要件；參與犯罪構成要件之行為者，固為共同
        正犯；以自己共同犯罪之意思，參與犯罪構成要件以外
        之行為，或以自己共同犯罪之意思，事前同謀，而由其
        中一部分人實行犯罪之行為者，亦均應認為共同正犯，
        使之對於全部行為所發生之結果，負其責任（司法院大
        法官會議釋字第109 號解釋參照）。本件恐嚇取財集團
        某成員乃實際撥打恐嚇電話之人，被告林士盛、伍嘉泰
        則明知其所提領者，乃被害人遭恐嚇所交付之款項，其
        等均以自己參與犯罪之意思，分擔撥打恐嚇電話或提領
        贓款之工作，顯見渠等均有共同恐嚇取財之犯意聯絡與
        行為分擔甚明。
  （三）綜上所述，被告林士盛所為辯解顯係卸責之詞，委無可
        採。本件事證明確，被告林士盛、伍嘉泰前開恐嚇取財
        犯行洵堪認定。
三、核被告林士盛、伍嘉泰就附表所為，各係犯刑法第346 條第
    1 項之恐嚇取財罪。被告2 人就上開6 次犯行，均有犯意聯
    絡與行為分擔，均為共同正犯。被告2 人所犯上開6 罪，犯
    意各別，均應予分論併罰。爰審酌被告林士盛、伍嘉泰正值
    青壯年，不思以正當工作獲取生活所需，擔任車手執行取款
    任務，減少其他共犯遭查獲之風險，使犯罪者更加肆無忌憚
    ，加深犯罪之猖獗，且利用鴿主愛惜鴿子之心理，徒以恐嚇
    勒贖之方式即得以此獲取不法利益，犯罪動機及目的均非良
    善，被告伍嘉泰犯後均坦承犯行，態度良好，被告林士盛犯
    後復否認犯行，並無悔意，並斟酌被害人均已取回贖款及賽
    鴿，暨考量被告2 人犯罪之動機、參與程度、生活狀況等一
    切情狀，分別量處如主文所示之刑及各定其應執行之刑，就
    被告林士盛部分並諭知易科罰金之折算標準，以示懲戒。至
    檢察官求予被告林士盛量處有期徒刑3 年6 月、被告伍嘉泰
    量處有期徒刑3 年，尚嫌過重，附此敘明。
四、至員警在被告伍嘉泰身上起出之贖款18,000元，及尋獲賽鴿
    6 隻，雖為被告林士盛、伍嘉泰本件犯罪所得及供上開恐嚇
    取財犯罪所用之物，然贖款及賽鴿均已分別返還如附表所示
    之鴿主，有被害人吳科驊等6 人立具之贓物認領保管單各1
    紙（警卷第11、15、20、24、2 8 、33頁）附卷可考，爰均
    不予宣告沒收，附此敘明。
貳、有罪部分
一、公訴意旨另認：被告林士盛、伍嘉泰與真實姓名年籍不詳之
    成年人，意圖為自己不法所有，共同基於竊盜之犯意聯絡及
    行為分擔，共組擄鴿勒贖集團，於98年9 月26日之不詳時間
    ，於不詳地點以不詳方式，竊取附表所示之吳科驊等6 人之
    賽鴿各1 隻，因認被告林士盛、伍嘉泰均另涉犯刑法第320
    條第1 項之竊盜罪等語。
二、按犯罪事實應依證據認定之，無證據不得認定犯罪事實。不
    能證明被告犯罪者，應諭知無罪之判決，刑事訴訟法第154
    條第2 項、第301 條第1 項分別定有明文。次按事實之認定
    ，應憑證據，如未能發現相當證據，或證據不足以證明，自
    不能以推測或擬制之方法，以為裁判基礎；又認定犯罪事實
    所憑之證據，雖不以直接證據為限，間接證據亦包括在內；
    然而無論直接或間接證據，其為訴訟上之證明，須於通常一
    般之人不致有所懷疑，而得確信其為真實之程度者，始得據
    為有罪之認定，倘其證明尚未達到此一程度，而有合理之懷
    疑存在時，即無從為有罪之認定，最高法院40年台上字第86
    號及76年台上字第4986號判例意旨可資參照。又持有贓物之
    原因，於社會經驗上，非僅於一端，或為竊盜、搶奪、收受
    、故買、寄藏等不一而足，若非有其他證據，尚不能僅以行
    為人持有贓物之事實，遽論其竊盜犯行。
三、公訴意旨認被告林士盛、伍嘉泰涉犯上開竊盜犯行，無非要
    係以被告伍嘉泰坦承擔任車手取款工作，且有附表所示被害
    人之警詢筆錄、為警查獲賽鴿6 隻及警方自埋伏、尾隨取款
    至查獲現場照片20張等卷證資料，為其主要論據。訊據被告
    林士盛、伍嘉泰堅決否認有何竊盜犯行，被告林士盛辯稱：
    完全沒有這件事等語，被告伍嘉泰辯稱：我不知道鴿子來源
    ，只負責拿取贖款等語。經查：
  （一）本件附表所示被害人於警詢中雖均指稱渠等所有之上開
        賽鴿經放飛訓練而未返回鴿舍一情，然渠等並未見聞賽
        鴿何以經被告林士盛、伍嘉泰取得之經過，實難據渠等
        證詞逕認被告林士盛、伍嘉泰有為竊取賽鴿之行為。又
        被害人於警詢均證稱：對方打電話給渠等時，向渠等恫
        稱要渠等以3,0 00元贖回賽鴿，不然賽鴿就飛不回來等
        語，打電話恐嚇被害人之人亦未表示賽鴿係其竊取，再
        者，被害人多於98年9 月26日6 、7 時許即已將賽鴿放
        飛，渠等接獲擄鴿勒贖集團某成員撥打之恐嚇電話時已
        係同日22時許，其間已相隔15小時餘，而被告林士盛、
        伍嘉泰係翌日（27日）10時許前往取款，是尚難以被告
        林士盛、伍嘉泰於15小時後持賽鴿恐嚇取財、於翌日取
        款一節，逕認賽鴿係被告林士盛、伍嘉泰本人或與其餘
        共犯共同竊取。
  （二）按共同實施犯罪行為為共同正犯構成要件之一。所謂共
        同實施，雖不以參與全部犯罪行為為限，要必分擔實施
        一部分，始得為共同正犯（最高法院46年臺上字第1304
        號判例意旨參照）。本件被告伍嘉泰迭於警詢、偵查及
        本院審理時就擔任車手取款之犯行均表示認罪，顯見，
        被告伍嘉泰對於確有實行恐嚇取財之犯行，均坦承不諱
        ，然對於擄鴿勒贖集團，何時、何地？以如何之方式，
        使用何種工具竊取賽鴿？又參與之人數為何？是同時、
        同地抑或異時、異地捕獲系爭鴿子等情？均毫無所悉，
        復無參與任何擄鴿之構成要件行為，如何能據以認定被
        告林士盛、伍嘉泰對於竊取賽鴿之犯行，有犯意聯絡與
        行為分擔？如何令負竊盜或加重竊盜之犯行，嗣並決定
        其應論以之罪數？
  （三）且依目前實務常見之犯罪類型，均已分工甚細，以擄鴿
        勒贖之犯罪態樣而言，實際捕鴿之人並不必然負責實行
        恐嚇取財之犯行，而實際撥打恐嚇電話之人，復未必實
        際負責提領贓款之情節，本屬常見；是以被告林士盛、
        伍嘉泰之車手身分，依現存卷證資料觀之，僅能證明被
        告林士盛、伍嘉泰確有提領上開犯罪集團恐嚇取財犯行
        之不法所得，並不足以證明被告林士盛、伍嘉泰有參與
        張網捕鴿之竊取賽鴿行為或與竊取賽鴿之犯罪集團成員
        有犯意聯絡，洵堪認定。
四、綜上所述，本件被害人之指述及交款經過，僅能證明被告2
    人確有恐嚇取財之犯行存在，並無其他直接與間接證據可資
    證明被告林士盛、伍嘉泰有共同實行竊取賽鴿之犯行，檢察
    官對於此部分起訴之事實，所提出之證據尚無法排除合理之
    懷疑，即使人產生確信之程度，不足為被告林士盛、伍嘉泰
    有罪之積極證明；此外，復查無其他積極證據足認被告林士
    盛、伍嘉泰有何竊盜之犯行，揆諸首揭法律條文及判例說明
    ，自應就竊盜部分為被告林士盛、伍嘉泰無罪之諭知。
據上論斷，應依刑事訴訟法第299 條第1 項前段、第301 條第1
項，刑法第28條、第346 條第1 項、第41條第1 項前段、第51條
第5 款，刑法施行法第1 條之1 ，判決如主文。
本案經檢察官李宜穎到庭執行職務。
中    華    民    國   100    年    1     月    18    日
                  刑事第七庭  審判長法  官  陳  箐
                                    法  官  洪培睿
                                    法  官  廖華君
以上正本證明與原本無異。
如不服本判決應於收受送達後10日內向本院提出上訴書狀，並應
敘述具體理由；如未敘述上訴理由者，應於上訴期間屆滿後20日
內向本院補提理由書( 均須按他造當事人之人數附繕本) 「切勿
逕送上級法院」。
中    華    民    國   100    年    1     月    19    日
                                    書記官  許珈綺
附表：
 ┌─┬───┬───┬───┬────┬───┬────────┐
 │編│鴿  主│接獲電│交款時│交款地點│交付金│   主      文   │
 │號│      │話時間│間    │        │額（新│                │
 │  │      │      │      │        │臺幣）│                │
 │  │      │      │      │        │      │                │
 ├─┼───┼───┼───┼────┼───┼────────┤
 │１│吳科驊│98年9 │98年9 │高雄縣大│3,000 │林士盛共同犯恐嚇│
 │  │      │月26日│月27日│寮鄉大發│元    │取財罪，處有期徒│
 │  │      │22時許│10時許│工業區台│      │刑柒月。        │
 │  │      │      │      │糖加油站│      │                │
 │  │      │      │      │        │      │伍嘉泰共同犯恐嚇│
 │  │      │      │      │        │      │取財罪，處有期徒│
 │  │      │      │      │        │      │刑陸月，如易科罰│
 │  │      │      │      │        │      │金，以新臺幣壹仟│
 │  │      │      │      │        │      │元折算壹日。    │
 ├─┼───┼───┼───┼────┼───┼────────┤
 │２│葉丁隨│98年9 │98年9 │高雄縣大│3,000 │林士盛共同犯恐嚇│
 │  │      │月26日│月27日│寮鄉大發│元    │取財罪，處有期徒│
 │  │      │22時許│10時許│工業區台│      │刑柒月。        │
 │  │      │      │      │糖加油站│      │                │
 │  │      │      │      │        │      │伍嘉泰共同犯恐嚇│
 │  │      │      │      │        │      │取財罪，處有期徒│
 │  │      │      │      │        │      │刑陸月，如易科罰│
 │  │      │      │      │        │      │金，以新臺幣壹仟│
 │  │      │      │      │        │      │元折算壹日。    │
 ├─┼───┼───┼───┼────┼───┼────────┤
 │３│張天財│98年9 │98年9 │高雄縣大│3,000 │林士盛共同犯恐嚇│
 │  │      │月26日│月27日│寮鄉大發│元    │取財罪，處有期徒│
 │  │      │22時許│10時許│工業區台│      │刑柒月。        │
 │  │      │      │      │糖加油站│      │                │
 │  │      │      │      │        │      │伍嘉泰共同犯恐嚇│
 │  │      │      │      │        │      │取財罪，處有期徒│
 │  │      │      │      │        │      │刑陸月，如易科罰│
 │  │      │      │      │        │      │金，以新臺幣壹仟│
 │  │      │      │      │        │      │元折算壹日。    │
 ├─┼───┼───┼───┼────┼───┼────────┤
 │４│蕭德盛│98年9 │98年9 │高雄縣大│3,000 │林士盛共同犯恐嚇│
 │  │      │月26日│月27日│寮鄉大發│元    │取財罪，處有期徒│
 │  │      │22時許│9 時45│工業區台│      │刑柒月。        │
 │  │      │      │分許  │糖加油站│      │                │
 │  │      │      │      │        │      │伍嘉泰共同犯恐嚇│
 │  │      │      │      │        │      │取財罪，處有期徒│
 │  │      │      │      │        │      │刑陸月，如易科罰│
 │  │      │      │      │        │      │金，以新臺幣壹仟│
 │  │      │      │      │        │      │元折算壹日。    │
 ├─┼───┼───┼───┼────┼───┼────────┤
 │５│周吉村│98年9 │98年9 │高雄縣大│3,000 │林士盛共同犯恐嚇│
 │  │      │月26日│月27日│寮鄉大發│元    │取財罪，處有期徒│
 │  │      │22時許│10時許│工業區台│      │刑柒月。        │
 │  │      │      │      │糖加油站│      │                │
 │  │      │      │      │        │      │伍嘉泰共同犯恐嚇│
 │  │      │      │      │        │      │取財罪，處有期徒│
 │  │      │      │      │        │      │刑陸月，如易科罰│
 │  │      │      │      │        │      │金，以新臺幣壹仟│
 │  │      │      │      │        │      │元折算壹日。    │
 ├─┼───┼───┼───┼────┼───┼────────┤
 │６│邱建豐│98年9 │98年9 │高雄縣大│3,000 │林士盛共同犯恐嚇│
 │  │      │月26日│月27日│寮鄉大發│元    │取財罪，處有期徒│
 │  │      │22時許│10時許│工業區台│      │刑柒月。        │
 │  │      │      │      │糖加油站│      │                │
 │  │      │      │      │        │      │伍嘉泰共同犯恐嚇│
 │  │      │      │      │        │      │取財罪，處有期徒│
 │  │      │      │      │        │      │刑陸月，如易科罰│
 │  │      │      │      │        │      │金，以新臺幣壹仟│
 │  │      │      │      │        │      │元折算壹日。    │
 ├─┴───┴───┴───┴────┴───┴────────┤
 │總計：18,000元                                                │
 └───────────────────────────────┘
附錄本案論罪科刑法條全文
中華民國刑法第346條第1項
意圖為自己或第三人不法之所有，以恐嚇使人將本人或第三人之
物交付者，處6 月以上5 年以下有期徒刑，得併科1 千元以下罰
金。